臺灣桃園地方法院刑事判決　　　　　　　　　　　　　九十一年度易字第一六四號
　　公　訴　人　臺灣桃園地方法院檢察署檢察官
　　被　　　告　丙○○
右列被告因業務侵占案件，經檢察官提起公訴（九十年度偵字第三五九五號），本院
判決如左：
    主  文
丙○○意圖為自己不法之所有，而侵占對於業務上所持有之物，處有期徒刑捌月。
    事  實
一、丙○○於民國（下同）八十八年間受僱甲○○○○科技有限公司（設桃園縣桃園
    市○○路一二二一號十三樓，負責人戊○○，下稱甲○○○○公司）擔任總經理
    乙職，為從事業務之人，嗣於八十八年八月十六日負責執行將甲○○○○公司所
    有數據機乙批，以美金（下同）五萬六千八百三十元之價格出售予菲律賓甲○○○○科技公司（即ＰＳＴ  ＰＨＩＬＩＰＰＩＮＥ，設菲律賓國馬尼拉市，下稱
    菲律賓公司）之業務（起訴書誤載「要求菲律賓公司舉辦展覽，推銷該批數據機
    設備，惟該批數據機設備始終未出售，菲律賓公司便將該批數據機設備放置於菲
    律賓馬尼拉市某處」等語），後菲律賓公司財務經理丁○○於八十八年九月二十
    七日依丙○○之指示，將上開款項五萬六千八百十五元（按係扣除匯款手續費十
    五元）全數匯入丙○○在寶島（現改名日盛）商業銀行北桃園分行所開立000
    00000000─９號之外幣存款帳戶後，丙○○竟基於為自己不法所有之意
    圖，未將其因執行上開業務所持有上開款項交付甲○○○○公司收受，而將之逕
    行全數侵占入己。迨於八十八年十二月間，丙○○離職後，始經甲○○○○公司
    查悉上情。
二、案經甲○○○○公司訴請臺灣臺北地方法院檢察署檢察官呈請臺灣高等法院檢察
    署核令移轉臺灣桃園地方法院檢察署檢察官偵查起訴。
    理  由
一、訊據被告丙○○固坦承於右揭時地丁○○確曾匯入上開款項至其上開帳戶內乙情
    ，惟矢口否認右揭犯行，辯稱：上開數據機乙批係甲○○○○公司為銷售之目的
    ，送往菲律賓公司委請辦理參展促銷活動，惟始終未能賣出，至今仍留在菲律賓
    ，至於上開五萬六千八百三十元匯入其上開帳戶內，則係為借款予美國之「蔡克
    己」博士研發用，並非上開數據機乙批之出賣價金所得云云。經查：
    （一）被告所有上開帳戶於八十八年九月二十七日經菲律賓公司財務經理丁○○
          匯入上開五萬六千八百十五元乙節，業據被告迭次於偵查中及本院審理時
          所供承屬實，核與告訴人甲○○○○公司指訴之情節及證人丁○○、沈志
          明迭次於偵查中及本院審理時證述之情節，均相符合，復有告訴人太平洋
          新福公司所提出被告上開帳戶之存摺、匯款單各乙紙，在卷可稽，應堪認
          定。
    （二）被告雖於本院審理時辯稱上開款項並非上開數據機乙批之出賣價金云云，
          惟上開數據機乙批前於八十八年七月間，即由菲律賓公司因業務上需要，
          出面與告訴人甲○○○○公司接洽買賣事宜，始經被告於八十八年八月十
          三日簽立「出貨單」乙紙，而於同年月十六日送交菲律賓新福公司收受等
          情，業據告訴人太平洋公司代表人戊○○、代理人乙○○二人先後於偵查
          中及本院審理時均指訴明確，核與證人沈志明迭次於偵查中及本院審理時
          證述之情節相符，並有告訴人甲○○○○公司所提出其間自八十七年十二
          月二十二日起至八十八年七月二十日止之往來電子郵件乙份、告訴人太平
          洋新福公司出具八十八年八月六日之報價單乙紙及上開「出貨單」乙紙為
          憑，且經本院審識上開報價單及「出貨單」上，不僅均載明上開數據機乙
          批之「產品說明（出貨單上誤載為產名說明）」，並均詳細記載其「數量
          」、「單價」、「金額」、「總計（美金）５６８３０」，亦均有載明「
          付款條件：Ｔ／Ｔ  ａｔ  ｓｉｇｈｔ，ＦＯＢ  Ｔａｉｗａｎ」等語，
          其中上開「出貨單」乙紙，更曾經被告本人以告訴人甲○○○○公司總經
          理職位確認無訛後，始行親自簽名其上，而將上開數據乙批於八十八年八
          月十六日送交菲律賓公司收受，亦均為被告於本院審理時所不否認在卷，
          是上開數據機乙批若果係為促銷之目的，始送交菲律賓公司辦理參展活動
          云云，則告訴人甲○○○○公司與菲律賓公司間，焉有自八十七年十二月
          間起，即行多次接洽買賣事宜之必要，而告訴人甲○○○○公司亦焉有出
          具上開「報價單」予菲律賓公司之可能，至於被告亦焉有於右揭時地以上
          開詳細記載上開數據機乙批之「數量」、「單價」、「金額」及「總計（
          美金）二、５６８３０」等語之上開「出貨單」之可能，更遑論在上開「
          出貨單」上載明「付款條件：Ｔ／Ｔ  ａｔ  ｓｉｇｈｔ，ＦＯＢ  Ｔａ
          ｉｗａｎ」等語之必要及可能；再者，上開數據機乙批若果係送交菲律賓
          公司辦理參展促銷之用，則告訴人甲○○○○公司焉有在「參展促銷」仍
          未能賣出後，迄今仍將上開數據乙批留在菲律賓公司之可能，故上開數據
          機乙批於右揭時地，顯係經被告以五萬六千八百三十元之價格「出賣」予
          菲律賓公司，而非係單純送交菲律賓公司辦理參展活動促銷而已等情，亦
          堪認定，被告此部分所辯，顯係事後卸責之詞，不足採信。
    （三）又被告於本院審理時所另辯稱上開款項係菲律賓公司出借予「蔡克己」其
          人，並提出其上開帳戶之存摺乙份云云，惟依被告所提出上開存摺、匯款
          單等文件，亦僅堪認定被告與「蔡克己」其人間確曾有多次金錢往來乙情
          ，然其間金錢往來之原因關係及其金錢來源為何等情，被告則均未提出其
          他積極事證為憑，且告訴人甲○○○○公司於右揭時地若果係借款上開五
          萬六千八百三十元予「蔡克己」其人，供作研發公務上「超電容」之用，
          則因此事本屬公務，且告訴人甲○○○○公司本身亦有開設銀行帳戶，本
          即可供匯款外國之用，則衡諸常情，告訴人甲○○○○公司亦無「再行」
          透過被告個人上開帳戶匯款予「蔡克己」之必要及可能，以免日後孳生枝
          節，是被告此部分所辯，在被告未能提出其他積極事證為憑之情形下，自
          亦不足為有利被告認定之依據，至為顯然。
    （四）至於被告所提出菲律賓公司所出具上開款項之「借款聲明」乙紙，惟按刑
          事訴訟法第一百五十九條「證人於審判外之陳述，除法律有規定者外，不
          得作為證據」之規定，茲被告所提出上開「借款聲明」乙紙，既係依上開
          規定本應到庭作證之證人即菲律賓公司總經理Ｍｉｃｈｅａｌ  Ｄａ  Ｓ
          ｉｌｖａ在本院公開法庭作證所述之語，而Ｍｉｃｈｅａｌ  Ｄａ  Ｓｉ
          ｌｖａ竟逕以上開「借款聲明」之書面乙紙代替其到庭證述內容，揆諸上
          開規定，顯有未合，則上開「借款聲明」乙紙依法自無證據能力可言，而
          Ｍｉｃｈｅａｌ  Ｄａ  Ｓｉｌｖａ除在上開「借款聲明」中單純聲明菲
          律賓公司確曾透過被告轉借款項五萬六千八百十五元予「蔡克己」其人云
          云，不僅核與其所提出五萬六千八百三十元面額之票據乙紙不符，且被告
          復未能帶同「蔡克己」其人到庭作證或提出其間上開借款之其他積極事證
          為憑，是縱憑Ｍｉｃｈｅａｌ  Ｄａ  Ｓｉｌｖａ所為上開「借款聲明」
          乙紙，亦不足為有利被告認定之憑據，至為顯然。另證人丁○○雖迭次於
          偵查中及本院審理時均證稱上開數據機乙批係甲○○○○公司委請菲律賓
          公司辦理參展促銷，而在帳務上作帳買賣，並非出賣予菲律賓公司云云，
          不僅業據告訴人甲○○○○公司代表人陳文正及代理人乙○○二人於本院
          審理時堅決否認在卷，且亦核其本人所提出予告訴人甲○○○○公司證明
          上開款項係菲律賓公司用以支付告訴人甲○○○○公司買入上開數據機乙
          批之價金之財務報告書乙紙矛盾，亦核與告訴人甲○○○○公司所提出上
          開自八十七年十二月二十二日起至八十八年七月二十日止之往來電子郵件
          乙份、告訴人太平洋公司出具八十八年八月六日之報價單乙紙及上開「出
          貨單」乙紙等之內容不符，而證人丁○○迭次於偵查中及本院審理時亦均
          未能提出其間「委託參展促銷」之相關事證為憑，是僅憑證人丁○○個人
          證述之詞，亦不足為有利被告認定之依據，至為灼然。
    （五）綜上所述，菲律賓公司於右揭時地所匯入被告上開帳戶中之上開五萬六千
          八百十五元之款項，既經本院認定確屬告訴人甲○○○○公司出賣上開數
          據乙批予菲律賓公司之「出賣價金」，有如上述，則被告在收受菲律賓公
          司所匯予告訴人甲○○○○公司出賣上開數據機乙批之「價金」，即應本
          於職責逕將上開款項交付告訴人甲○○○○公司收受，始為合法，惟被告
          竟未經告訴人甲○○○○公司之同意，逕將上開款項全數逕自匯予「蔡克
          己」其人，並辯稱係屬菲律賓公司出借予「蔡克己」之借款云云，復未能
          提出其本人及菲律賓公司與「蔡克己」間上開借貸關係之其他積極事證（
          如借據、還款等事證）為憑，而僅憑被告個人事後空言之詞，自不足為有
          利被告認定之依據。被告所辯，顯係事後卸責之詞，不足採信。被告犯行
          已臻明確，應予依法論科。
二、查被告受僱告訴人甲○○○○公司擔任總經理乙職，並於八十八年八月十六日負
    責執行將告訴人甲○○○○公司所有上開數據機乙批，以上開五萬六千八百三十
    元之價格出售予菲律賓公司之業務，為從事業務之人，核被告所為，係犯刑法第
    三百三十六條第二項之意圖為自己不法之所有，而侵占對於業務上所持有之物罪
    。公訴人認被告上開所為，係犯刑法第三百三十五條第一項之普通侵占罪嫌云云
    ，揆諸上述，容有誤會，應依刑事訴訟法第三百條之規定，變更公訴人原起訴所
    引應適用之法條，合先敘明。爰審酌被告明知丁○○於右揭時地所匯入其上開帳
    戶中之上開五萬六千八百十五元之款項，係告訴人甲○○○○公司出賣上開數據
    乙批之對價，竟基於為自己不法所有之意圖，未將上開款項轉交予告訴人甲○○○○公司，而逕行全數侵占入己花用，已損及告訴人甲○○○○公司之權益及被
    告犯罪後之態度等一切情狀，量處如主文所示之刑，以資儆懲。
據上論斷，應依刑事訴訟法第二百九十九條第一項前段、三百條，刑法第三百三十六
條第二項，罰金罰鍰提高標準條例第一條前段，判決如主文。
中      華      民      國      九十一      年      七    月  二十六    日
                          臺灣桃園地方法院刑事第四庭
                                          法  官  林晏鵬
右正本證明與原本無異。
如不服本判決，應於判決送達後十日內向本院提出上訴狀( 應附繕本 )，上訴於
臺灣高等法院。
                                          書記官  陳青瑜
中     華      民      國       九十一      年      七    月  二十九    日
附錄法條：刑法第三百三十六條
刑法第三百三十六條
對於公務上或因公益所持有之物，犯前條第一項之罪者，處一年以上七年以下有期徒
刑，得併科五千元以下罰金。
對於業務上所持有之物，犯前條第一項之罪者，處六月以上五年以下有期徒刑，得併
科三千元以下罰金。
前二項之未遂犯罰之。
